【裁判字號】    89,上易,1060
【裁判日期】    890830
【裁判案由】    竊盜
【裁判全文】
臺灣高等法院高雄分院刑事判決                  八十九年度上易字第一六號
    上  訴  人  台灣高雄地方法院檢察署檢察官
    被      告  乙○○
    被      告  丙○○
右上訴人因被告竊盜案件，不服臺灣高雄地方法院八十九年度易字第八五七號中華民
國八十九年四月二十七日第一審判決（起訴案號：臺灣高雄地方法院檢察署八十九年
度偵字第二一八號），提起上訴，本院判決如左：
      主  文
上訴駁回。
      理  由
一、公訴意旨略以：被告乙○○、丙○○共同意圖為自己不法之所有，於民國八十九
    年一月十七日上午十一時許，攜帶客觀上足以殺傷人生命、身體之鋼絲鉗、剪刀
    、螺絲起子、美工刀各一把、手電筒一只及工具袋一只，前往高雄市左營區埤東
    里海光三村龜山巷九五號、九六號處，竊取台灣電力股份有限公司之家庭用電線
    共三十公尺長（以下簡稱台電公司）之家庭用電線共三十公尺長（價值約新台幣
    一千四百四十元），並已得手。嗣經台電公司高雄營業處線路裝修員甲○○發覺
    ，報警當場查獲，並扣得上開作案工具及電線，因認被告等涉犯刑法第三百二十
    一條第一項第三款之攜帶兇器竊盜罪嫌。
二、按犯罪事實，應依證據認定之，無證據不得推定其犯罪事實，又不能證明被告犯
    行者，應諭知無罪之判決，刑事訴訟法第一百五十四條、第三百零一條第一項分
    別定有明文。事實之認定，應憑證據，如未能發現相當證據，或證據不足以證明
    ，自不能以推測或擬制之方法，以為裁判基礎，最高法院四十年台上字第八六號
    判例足資參酌。又刑法上之竊盜罪，須意圖為自己或第三人不法之所有，而取他
    人所有物，為其成立要件，若行為人因誤信該物為他人所廢棄，而加以取得，即
    欠缺意思要件，要難認為構成刑法上之竊盜罪。
三、本件公訴人認被告等涉犯前述犯行，無非係以現場目擊證人甲○○之證述及扣案
    之工具與電線各一批等為其論罪之主要依據。訊據被告均堅決否認有何竊盜犯行
    ，並均辯稱：渠等係水泥板模臨時工，當天上午至工地後，工頭告知今日沒有工
    作可作，渠等遂至右開業已廢棄且居民泰半均已搬遷之海光三村眷村內，本欲撿
    拾他人丟棄之碗、盤及桌椅等，適於該村九十五號及九十六號前，見有已被剪下
    之電線一綑，誤以為係他人丟棄之物，乃欲將之整理後變賣，適於拉扯電線時，
    台電人員即出現告知該電線係台電所有，渠等即立刻放手未再撿取等語。經查：
（一）右揭高雄市左營區埤東里海光三村，確係泰半居民業已搬遷他處之眷村，且該
      海光三村龜山巷九五號、九六號住宅已無人居住之事實，業據證人即現場執勤
      警員黃文祥於原審、及台電人員甲○○於本院證述甚詳（原審卷第三一頁、本
      院卷第三二頁），顯見被告等右開行為地點係屬無人居住地區。
（二）又前開證人甲○○於本院結證稱：「他們攜帶鋼絲鉗、剪刀、螺絲起子、美工
      刀、手電筒各一把及工具袋。當天是有住戶表示該處常常沒有電，我們去修護
      ，我們跟他們說電線好像被偷剪，該地住戶就說有發現有人偷剪電線。我們就
      到附近查看，發現被告二人已經在收電線」，「我在現場確實沒有看見他們在
      剪電線」，「他們收的是屋外的電線」，「他們的工具應該是不能剪他們在收
      的電線，他們在收的電線很粗，應該要用比較大的剪刀」等語綦詳（本院卷第
      三一頁、第三二頁）；而證人黃文祥亦結稱：「我們接到通知說台電工程人員
      稱，有人在案發處偷剪他們的電線，我們至現場時，乙○○在現場」，「當時
      已有綑好的電線放在那邊」等語（原審卷第三一頁），準此，證人當時所見均
      係已遭人剪下之電線，且被告所攜帶之工具又無法剪斷該電線，是尚無法認定
      上開電線為被告二人所剪下，則該批電線是否早已遭他人剪下而放置現場之物
      ，洵非無疑。
（三）再證人甲○○雖又於本院證稱，該電線有台電之標記，且電線之接頭很新等情
      （本院卷第三一頁、第三二頁），並有照片一張扣按足佐（警訊卷第八頁），
      惟該處既係泰半居民皆已搬離之眷村，該屋又為空屋，而電線已遭他人剪下，
      置於屋外，該電線縱有台電之標記，接頭很新情事，亦難認非遭人棄置之物，
      被告所辯因誤認為他人廢棄之物而撿拾等語，自堪採信，是尚難認被告有何竊
      盜之主觀犯意。
（四）又上開證人甲○○、黃文祥均陳稱被告丙○○為證人甲○○發覺後有逃跑之舉
      ，直至同案被告乙○○帶領下，才為員警找到一節，被告丙○○則辯稱：係因
      甲○○堅指渠等有竊盜犯行，伊身上未帶身分證，所以才先回去拿取身分證以
      利查驗云云，依被告等係從事模板工之臨時工人、教育程度非高及生活智識程
      度以觀，渠等撿取廢棄物行為，突然遭人指稱竊盜犯嫌，為免無端訟累，蓄意
      走避亦屬常人可能之舉，是難遽以推論被告係心虛而逃。
（五）至被告所辯當日係因工頭告知當天早上無工作可作，才去該處一情，經本院質
      之被告工頭之姓名、地址，則又稱：「是我們一起喝酒的朋友介紹的，並帶我
      們去，我們不知道路在哪裡。該喝酒的朋友也是臨時在一起喝酒，也不知道他
      的姓名、地址」等語（本院卷第三九頁）。是尚無法證明上開陳述是否屬實，
      然縱或子虛，亦不得僅憑渠等帶有工具，遽予認定即為竊盜，是以，應不影響
      被告係誤認上開電線為廢棄物之認定。
（六）綜上以觀，本件被告等上開所辯，尚屬可信，而渠等主觀上既均出於廢棄物之
      認知，而拿取台電公司所有之電線，尚難謂有竊盜之犯罪故意。本院復查無其
      他積極證據足資認定被告之竊盜犯行，其犯罪自屬不能證明。
四、原審因而以不能證明被告犯罪，而為被告無罪之諭知，核無違誤，檢察官猶以被
    告持有上開工具係供竊取電線之用，而提起上訴，指摘原判決不當，為無理由，
    應予駁回。
據上論結，應依刑事訴訟法第三百六十八條，判決如主文。
本案經檢察官羅正平到庭執行職務。
中    華    民    國     八十九     年       八       月     三十       日
                              臺灣高等法院高雄分院刑事第三庭
                                  審判長法官  莊秋桃
                                        法官  謝宏宗
                                        法官  魏式璧
右正本證明與原本無異。
不得上訴。
                                      書記官  楊茱宜
中    華    民    國     八十九     年       九       月      一        日
                                                                        Ｇ


司法院資訊處製作；財團法人民間司法改革基金會備份。
